【裁判字號】    99,易,668
【裁判日期】    990702
【裁判案由】    詐欺
【裁判全文】
臺灣臺南地方法院刑事判決               99年度易字第668號
公  訴  人  臺灣臺南地方法院檢察署檢察官
被      告  丙○○
上列被告因詐欺案件，經檢察官提起公訴（99年度偵緝字第52號
），本院判決如下：
    主  文
丙○○幫助犯詐欺取財罪，累犯，處有期徒刑肆月，如易科罰金
，以新臺幣壹仟元折算壹日。
    事  實
一、丙○○前因偽造有價證券案件，經臺灣高等法院臺南分院以
    89年度上更一字第475號判處有期徒刑7年2月確定，於民國
    93年7月22日假釋出監，於96年4月9日假釋期滿執行完畢。
    詎仍不知警惕，預見任意提供自己之金融帳戶存摺、提款卡
    、密碼予他人使用，有可能為該人或其他不法份子利用於財
    產犯罪，仍基於縱有人以其金融帳戶作為詐欺取財之犯罪工
    具，亦不違背其本意之幫助故意，於98年8月5日至同年月10
    日間之某日，在不詳地點，將其所有之合作金庫銀行南興分
    行帳號0000000000000號帳戶（下稱系爭帳戶）之存摺、提
    款卡與及密碼，交予姓名年籍不詳之成年人。嗣某詐欺集團
    成員輾轉取得系爭帳戶後，即意圖為自己不法之所有，於98
    年8月10日佯以中獎為由致電丁○○，要求繳納保證金新臺
    幣（下同）14萬元，致丁○○陷於錯誤，於同日以現金如數
    匯款至系爭帳戶內。嗣丁○○察覺受騙，報警處理，始查獲
    上情。
二、案經丁○○訴由臺南縣警察局永康分局報請臺灣臺南地方法
    院檢察署檢察官偵查起訴。
    理  由
一、本判決下列引用之證據資料，有關傳聞證據部分，業經檢察
    官及被告同意作為本案證據使用，本院審酌該等證據作成時
    之情況，無何取證之瑕疵或其他不當情事，依刑事訴訟法第
    159條之5第1項之規定，具有證據能力，合先敘明。
二、訊據被告矢口否認犯行，辯稱：伊所有系爭帳戶之存摺、提
    款卡、密碼等資料，係置於機車置物箱內，連同其他多本金
    融帳戶一起遺失，伊本身有工作、存款，並不缺錢，不可能
    交付帳戶供他人使用云云。經查：
（一）系爭帳戶為被告所開立，有系爭帳戶之開戶資料在卷可稽
      ；而被害人丁○○於98年8月10日接獲詐騙集團成員來電
      而受騙，並於同日以現金匯款14萬至系爭帳戶之事實，則
      經證人丁○○於警詢時指訴綦詳，並有其匯款之存款憑條
      1紙、系爭帳戶交易明細資料1份附卷可佐，足認被告所有
      之系爭帳戶確已遭詐騙集團利用為詐欺取財之工具。
（二）被告固以前揭情詞置辯，惟：
   1、按金融帳戶為個人之理財工具，攸關存戶個人財產權益，
      一般人對於金融帳戶之存摺、提款卡、密碼等資料，無不
      妥為保存，以防遺失或被盜用，且近年來利用人頭帳戶遂
      行詐騙之事層出不窮，屢經報章等新聞媒體再三披露，是
      避免此等專屬性甚高之金融帳戶被不法份子利用為詐財工
      具，應係一般生活認知所易於體察之常識。被告固辯稱系
      爭帳戶資料係置於機車置物箱而遺失云云，惟其於偵訊時
      同時供稱：97年底我就發現置物箱被撬開，所以任何人都
      可以打開等語，則該機車置物箱既曾遭人撬開，顯然不宜
      放置重要物品，被告理應有所警覺，豈有繼續將帳戶資料
      置於機車置物箱之理，被告所辯，實有違常情。
   2、又被告甫於98年8月5日申領系爭帳戶之晶片金融卡，並於
      同日提領400元，帳戶內僅餘4元，嗣被害人丁○○隨即於
      98年8月10日受騙匯款等情，業據被告於本院坦承不爭，
      並有合作金庫商業銀行南興分行函附之系爭帳戶交易資料
      1份在卷，則被告領取系爭帳戶之晶片金融卡並將帳戶提
      領一空後，短短數日內，系爭帳戶即遭用於不法，其間之
      關連性，實啟人疑竇。關於被告為何要換領晶片金融卡，
      被告於本院供稱原打算將系爭帳戶供工作匯薪之用，當時
      找不到存摺，故辦理掛失存摺並補發金融卡等語，惟又供
      稱補發後並將未提供該帳戶作為匯薪使用，而係以現金、
      匯票方式領薪等語，前後矛盾；又為何提領400元一節，
      被告於偵查中供稱係為訂購父親節蛋糕之故，於本院則供
      稱當時並不缺錢，只是想提領出來集中到郵局帳戶，亦有
      不一；再被告提領400元後，並未隨手變更提款密碼為較
      易記憶之數字，反將密碼函連同新領之晶片金融卡，一同
      放置於自述已有被撬開紀錄而有高度遺失風險之機車置物
      箱內，亦悖離常情，凡此諸疑，足徵被告前開所述，均難
      採信。
   3、再自不法份子之角度而言，為達成詐騙目的，避免徒勞無
      獲，必確信所使用之金融帳戶無隨時被掛失止付之可能，
      始以之作為掩飾犯行及提領犯罪所得之工具，此在帳戶單
      純遺失或被竊之情形下，其發生之可能性甚微。是由被告
      久未使用系爭帳戶，突於98年8月5日換領晶片金融卡，同
      時將帳戶存款提領一空後，數日內該帳戶隨即遭不法份子
      用以向被害人詐騙得逞等情觀之，被告既無法合理說明換
      領金融卡之用途、無故淨空帳戶之理由，所辯置於機車置
      物箱遺失一情，亦違反常情，俱如前述，堪認系爭帳戶資
      料，應係被告提供予他人使用無誤。
   4、被告雖表示其發現置於機車置物箱之帳戶資料遺失後，曾
      至東門派出所詢問，惟所聲請傳喚之證人即警員甲○○於
      本院證稱：我看過被告2次，1次是先前被告有一天到派出
      所說她帳戶不能使用，當時不是我處理的，我有看到同事
      以電腦系統幫她查詢，被告有持一個帳號說不能提領，當
      天被告可能是陳述C帳戶不能提領，但查詢系統顯示A帳戶
      警示，所以查不到C帳戶，被告說要回去查查看後再到住
      家附近的派出所報案，之後就沒有來我們派出所，第2次
      就是後來被告以通緝犯身分到案那次等語，足見被告固曾
      因帳戶問題至警局詢問，然是否為系爭帳戶，與本案之關
      連為何，均不得而知，被告於本院亦自陳：當時我去東門
      派出所時，不知道系爭帳戶有無遺失等語，故由證人甲○
      ○所述，尚不足證明系爭帳戶確係遺失。至被告另當庭提
      出數十萬元現金及多筆提款證明，表示其資力無虞，不須
      出賣帳戶，惟被告於本院同時自稱其目前尚積欠信用卡債
      約10餘萬元，積欠10餘年至今未清償，是想要進行債務協
      商等語，則被告有能力清償債務而不為，放任債務膨脹，
      卻又圖謀債務協商可能獲得減免之利益，顯見其金錢財務
      觀念特異，就本案而言，資力充足與否，尚不足作為有利
      被告之認定。
（三）綜上，被告所辯，核無可採，本件事證已臻明確，被告犯
      行，堪以認定，應依法論科。
三、核被告所為，係犯刑法第30條第1項、第339條第1項之幫助
    詐欺取財罪。被告前有犯罪事實欄所載之犯罪科刑及執行紀
    錄，有其前案記錄表在卷可稽，其於刑之執行完畢後，5年
    內再故意犯本件有期徒刑以上之罪，為累犯，應加重其刑。
    又被告並未實際參與詐欺犯行，所犯情節較正犯輕微，爰依
    刑法第30條第2項規定，減輕其刑，並先加後減之。爰審酌
    被告明知詐騙行為猖獗，仍提供帳戶予不法份子使用，助長
    犯罪，除使被害人受有損害，並造成國家查緝犯罪之困難，
    嚴重破壞社會治安，所為實不足取，且犯後否認犯行，難認
    態度良好，兼衡被害人受騙之金額等一切情狀，量處如主文
    所示之刑，並諭知易科罰金之折算標準，以示懲儆。
據上論斷，應依刑事訴訟法第299條第1項前段，刑法第30條、第
339條第1項、第47條第1項、第41條第1項前段，刑法施行法第1
條之1，判決如主文。
本案經檢察官乙○○到庭執行職務。
中    華    民    國    99    年    7     月    2     日
                  刑事第十二庭  審判長法  官  卓穎毓
                                      法  官  莊玉熙
                                      法  官  周宛瑩
以上正本證明與原本無異。
如不服本判決應於收受本判後10日內向本院提出上訴書狀，並應
敘述具體理由。其未敘述上訴理由者，應於上訴期間屆滿後20日
內向本院補提理由書狀（均須按他造當事人之人數附繕本）「切
勿逕送上級法院」。
                                      書記官  黃傳鈞
中    華    民    國    99    年    7     月    5     日
附錄論罪法條：
中華民國刑法第339條
（普通詐欺罪）
意圖為自己或第三人不法之所有，以詐術使人將本人或第三人之
物交付者，處5年以下有期徒刑、拘役或科或併科1千元以下罰金
。
以前項方法得財產上不法之利益或使第三人得之者，亦同。
前二項之未遂犯罰之。
附記事項：告訴人或被害人對於判決如有不服，請具備理由逕向
檢察官聲請檢察官提起上訴，其上訴期間之計算，係以檢察官收
受判決正本日期為準。

司法院資訊處製作；財團法人民間司法改革基金會備份。
